臺北高等行政法院裁定
　　　　　　　　　　　　　　　　　　 96年度訴字第01074號
　　　　　　　　　　　　　　　.
原　　　告　鈺尚營造股份有限公司
代　表　人　甲○○（董事長）
被　　　告　財政部臺灣省北區國稅局
代　表　人　陳文宗（局長）住同上
訴訟代理人　乙○○
上列當事人間因營利事業所得稅事件，原告不服財政部中華民國
96年1 月25日臺財訴字第09500514520 號（案號：第00000000號
）訴願決定，提起行政訴訟，本院裁定如下：
　　主  文
原告之訴駁回。
訴訟費用由原告負擔。
    理　由
一、本件原告起訴時，被告之代表人為凌忠嫄，嗣於訴訟中變為
    陳文宗，茲據新任代表人具狀聲明承受訴訟，經核無不合，
    應予准許。
二、
（一）按「原告之訴，有左列各款情形之一者，行政法院應以裁
      定駁回之。但其情形可以補正者，審判長應定期間先命補
      正：…十、起訴不合程式或不備其他要件者。」「人民因
      中央或地方機關之違法行政處分，認為損害其權利或法律
      上之利益，經依訴願法提起訴願而不服其決定，或提起訴
      願逾三個月不為決定，或延長訴願決定期間逾二個月不為
      決定者，得向高等行政法院提起撤銷訴訟。」行政訴訟法
      第107 條第1 項第10款、第4 條第1 項分別定有明文。又
      「訴願及行政訴訟，均係對於未確定之行政處分，請求救
      濟之方法，若行政官署之處分已經確定，自不得更藉行政
      爭訟程序請求救濟。」最高行政法院【民國（下同）89年
      7 月1日 改制前為行政法院】61年裁字第24號判例可資參
      照。是以，提起行政訴訟法第4 條第1 項之撤銷訴訟，應
      以未確定之行政處分為對象，苟當事人對於已確定之行政
      處分提起撤銷訴訟，即有不備其他要件之違法，行政法院
      應以裁定駁回之。又訴願之提起，應自行政處分達到或公
      告期滿之次日起30日內為之，訴願法第14條第1 項亦規定
      甚明。
（二）次按，就稽徵稅捐所發各種文書之送達，稅捐稽徵法第18
      條及第19條已定有明文，除有未規定外，自應優先於行政
      程序法之適用。其中稅捐稽徵法第18條第1 項至第3 項規
      定：「稅捐稽徵機關為稽徵稅捐所發之各種文書，應受送
      達人拒絕收受者，稅捐稽徵機關得將文書寄存送達地之自
      治或警察機關，並作成送達通知書，黏貼於應受送達人之
      住所、居所、事務所或營業所門首，以為送達。應受送達
      人行蹤不明，致文書無法送達者，稅捐稽徵機關應先向戶
      籍機關查明；如無著落時，應由稅捐稽徵機關保管應送達
      之文書，而於其牌示處黏貼，並於新聞紙登載公告，曉示
      應受送達人，應隨時向其領取。前項公示送達，自將公告
      黏貼牌示處並自登載新聞紙之日起經二十日，發生送達效
      力。」同法第19條第1 項規定：「為稽徵稅捐所發之各種
      文書，得向納稅義務人之代理人、代表人、經理人或管理
      人以為送達…」係有關送達方法及應受送達人之規定，至
      於應受送達處所部分，上開規定僅泛稱應受送達人之住所
      、居所、事務所或營業所，因此參酌行政程序法第72條第
      2 項規定：「送達，於應受送達人之住居所、事務所或營
      業所為之。但在行政機關辦公處所或他處會晤應受送達人
      時，得於會晤處所為之。對於機關、法人、非法人之團體
      之代表人或管理人為送達者，應向其機關所在地、事務所
      或營業所行之。但必要時亦得於會晤之處所或其住居所行
      之。應受送達人有就業處所者，亦得向該處所為送達。」
      其中對於法人之代表人為送達者，應向其營業所行之，但
      必要時亦得於會晤之處所或其住居所行之。可見，對法人
      之代表人為送達，並不以其營業所為限，必要時亦得於會
      晤之處所或其住居所行之。
三、本件原告87年度營利事業所得稅結算申報，列報營業成本新
    臺幣（下同）787,776,827 元、全年所得額為虧損23,679,6
    74元，被告初查以其完工工程中「地質改良工程」（列報營
    業收入淨額190,560,000 元及營業成本197,748,376 元）成
    本無法勾稽查核，乃按該業同業利潤標準毛利率24% 核算營
    業成本為144,825,600 元，另以「裝修工程」之外包工程費
    2,843,113 元未能證明其必要性及材料超耗484,961 元，合
    計3,328,074 元予以剔除，其餘如申報數，以90年5 月23日
    87年度營利事業所得稅結算申報核定通知書檢附繳款書，核
    定營業成本731,525,977 元、課稅所得額32,572,092元、應
    補繳稅額8,131,007 元。原告不服，主張重新查核云云，申
    請復查。案經被告審理認為：經通知原告於93年3 月21日提
    示帳簿憑證、文據及成本表供核，惟迄未提示，故無從加以
    審酌，原核定尚無不合，遂以93年7 月2 日北區國稅法一字
    第0930009736號復查決定予以駁回，未獲變更（下稱原處分
    ）。原告仍表不服，提起訴願，亦遭決定駁回，遂提起本件
    行政訴訟。
四、本件原處分書原經被告對原告之營業所「臺北縣土城市○○
    路○ 段62號10樓」為送達，然因「招領逾期」遭郵政機關退
    回，被告遂改寄原告代表人甲○○之戶籍地「臺北縣板橋市
    ○○街6 號」，並經甲○○於93年9 月13日至板橋站前郵局
    簽收領取等情，分別有退回郵件封面、原處分書郵件收件回
    執及中華郵政股份有限公司板橋郵局96年10月18板營字第09
    60202211號函附卷可稽，復參酌原告能提起本件訴願並引用
    原處分書為附件（參見訴願卷第23頁至第30頁）之情，自可
    信為真實。雖原告主張「原處分書明確記載原告營業地址為
    『臺北縣板橋市○○○路○ 段1 巷3 號1 樓』（93年7 月2
    日發文），但上開地址為原告6 年前之舊地址，依據行政程
    序法第72條第2 項規定，本件文書被告顯有義務應向該事務
    所（即臺北縣土城市○○路○ 段62號10樓）為之送達，如送
    達不能尚有同法第74、80條規定應為寄存送達或公示送達，
    茲竟不為，顯屬被告之行政怠惰。又原告之代表人甲○○自
    77年以後並不居於『臺北縣板橋市○○街6 號』，被告卻對
    之遞送原處分書，依法即有未合，另被告主張改寄上開地址
    後有甲○○君蓋章，原告予以否認該印章之真實性。」云云
    。但查，本件原處分書當事人欄固將原告之地址載為「臺北
    縣板橋市○○○路○ 段1 巷3 號1 樓」，然實際寄送之地址
    則為原告登記之營業所「臺北縣土城市○○路○ 段62號10樓
    」，有上開退回郵件封面附卷可參，故原告指稱被告係對原
    告之舊址「臺北縣板橋市○○○路○ 段1 巷3 號1 樓」為送
    達，即有誤會。再者，本件被告將原處分書寄送原告之營業
    所「臺北縣土城市○○路○ 段62號10樓」，因「招領逾期」
    遭郵政機關退回，自符合前揭行政程序法第72條第2 項所規
    定「但『必要時』亦得於會晤之處所或其住居所行之」之要
    件，是被告改寄原告代表人甲○○之戶籍地「臺北縣板橋市
    ○○街6 號」，即無不合。另外，原告固否認上開原處分書
    郵件收件回執簽收章之真實性，然原告之代表人甲○○於本
    院審理時則僅表示因時隔久遠，無法確認該簽收章是否為伊
    所有等語，並未完全否認其真實性。雖甲○○復表示無法確
    認是否有收到原處分書，但於本院調查時供稱：「…（你目
    前擁有幾顆私章、形狀為何？）4 顆，含公司有5 顆，4 個
    圓形章，1 個四方形章。…（你是否有類似回執上簽收形狀
    的印章？）我幾乎所有的章都是圓形，只是有大有小（按：
    系爭印章為圓形章）。…（你目前戶籍仍在宮口街的地址嗎
    ？）對，我一直沒換。…（93年間上開房屋是否有出租？）
    有，一樓租給賣鞋子的，二樓是作美髮的，三、四樓是我弟
    妹居住。…（你個人的信件是否會寄到宮口街地址？）根據
    身分證地址來送達的相關信件才會寄到那裡去，這種信件通
    常都有招領通知單，我就會去警察局或郵局領，我妹妹有時
    經過我現在住的地方，她就會將招領單隨手丟到我住的信箱
    。」等語（參見本院96年10月3 日準備程序筆錄第2 頁至第
    4 頁），除坦言系爭印章之形狀與其平日所用之私章類似外
    ，亦供承部分以戶籍地為聯絡地址之信件仍會寄送至宮口街
    處所，由其胞妹將招領單隨手丟到現居地之信箱，再由伊到
    警察局或郵局領取等情不諱；復參酌上開中華郵政股份有限
    公司板橋郵局96年10月18板營字第0960202211號函回覆稱：
    依據系爭回執之郵戳判斷，原處分書係在板橋站前郵局簽收
    領取等語，及依原告能提起本件訴願並引用原處分書為附件
    之情觀之，足見原處分書應已由原告之代表人甲○○於93年
    9 月13日簽收無誤。綜核上情，原告之上節主張，均係事後
    推諉避就之詞，委非可採。
五、本件被告所製作之原處分書，既曾先向原告之營業所為送達
    ，但因「招領逾期」遭郵政機關退回，被告遂改寄原告代表
    人甲○○之戶籍地，並經甲○○於93年9 月13日簽收領取，
    已如前述，揆諸前開規定，其送達程序即屬合法，原處分書
    業於93年9 月13日發生送達效力。茲計其提起訴願之法定期
    間，應自93年9 月14日開始起算，因原告設址於臺北縣，應
    扣除在途期間2 日，故其提起訴願之不變期間應至93年10月
    15日（星期五）屆滿，詎原告遲至95年9 月26日始提起本件
    訴願，有被告總收文日期章蓋於訴願書可按（參見訴願卷第
    23頁），顯已逾期，原處分應於訴願期間屆滿時即告確定，
    因此訴願機關予以決定不受理，於法無違。本件原告對於已
    確定之行政處分提起撤銷訴訟，揆諸首開說明，即有起訴不
    備其他要件之違法，且依其情形無從補正，自應以裁定駁回
    之。
六、又依「程序不合、實體不究」之原則，本件原告之訴既因程
    序上不合法，予以駁回，其實體上之主張，即毋庸再予審論
    。
七、依行政訴訟法第107 條第1 項第10款、第104 條，民事訴訟
    法第95條、第78條，裁定如主文。
中　　華　　民　　國　　96　　年　  11　　月　 13  　 日
                  第一庭審判長法  官　王立杰
                              法  官　周玫芳
                              法  官　劉錫賢
上為正本係照原本作成。
如不服本裁定，應於送達後10日內向本院提出抗告狀（須按他造
人數附繕本）。
中　　華　　民　　國　　96　　年　  11　　月　 13  　 日
　　　　　　　　　　　　　　　書記官　林佳蘋
